臺灣高雄地方法院刑事判決　　　　　　 96年度交易字第471號
公　訴　人　臺灣高雄地方法院檢察署檢察官
被　　　告　乙○○
上列被告因過失傷害案件，經檢察官提起公訴（96年度調偵字第
180 號），本院判決如下：
    主  文
乙○○因過失傷害人，處有期徒刑參月，如易科罰金，以銀元參
佰元即新臺幣玖佰元折算壹日，減為有期徒刑壹月又拾伍日，如
易科罰金，以銀元參佰元即新臺幣玖佰元折算壹日。
    事  實
一、乙○○於民國95年4 月12日下午1 時30分許，騎乘車號WIF-
    227 號機車，沿高雄縣鳥松鄉○○路127 號旁支線巷道由西
    往東方向行駛至與中正路幹線道相交之無號誌路口時，欲右
    轉中正路，應注意暫停讓幹線道車先行，而當時天候晴朗，
    有日間自然光線，路面為乾燥、無缺陷、無障礙物之柏油路
    面，視距良好，依其情形並無不能注意之情事，竟疏未注意
    而貿然右轉，其左側車身不慎與沿中正路由北往南方向行駛
    由楊隆所騎乘之車號OJT-745 號機車右側車身發生擦撞，致
    楊隆所搭載之乘客甲○○倒地，受有左腕外傷性關節鬆脫、
    頭暈微失憶疑腦震盪後遺症及肩頸部挫傷之傷害。
二、案經甲○○訴請臺灣高雄地方法院檢察署檢察官偵查起訴。
    理  由
一、按被告以外之人於審判外之陳述，雖不符刑事訴訟法第159
    條之1 至第159 條之4 規定，而經當事人於審判程序同意作
    為證據，法院審酌該言詞陳述或書面陳述作成時之情況，認
    為適當者，亦得為證據，該法第159 條之5 第1 項業已明揭
    其旨。本件下列所引各審判外之事證，均經檢察官及被告乙
    ○○同意作為證據，本院審酌其證據之取得並無瑕疵，且與
    本案具有關連性，未見有何不適當之情形，是得為證據，合
    先敘明。
二、訊據被告乙○○固不否認有騎車與楊隆發生車禍而導致甲○
    ○受傷之事實，然矢口否認有何過失，辯稱：伊從巷內出來
    看沒有來車才右轉，嗣右轉至中正路上業已直行4 、5 公尺
    才發生車禍，是對方從後面追撞，伊並無未禮讓幹道車之情
    事等語。經查：
（一）前揭犯罪事實，業經證人楊隆於警詢、偵訊中以及證人甲
      ○○於警詢、檢查事務官詢問時證述歷歷，此外復有道路
      交通事故調查報告表、現場圖、現場及車損相片附卷可參
      ，而甲○○因而受有傷害之事實，亦有宏庚專科診所與長
      庚紀念醫院之診斷證明書在卷可憑。被告雖以前詞置辯，
      且依卷附道路交通事故現場圖所示，機車刮地痕開始出現
      之位置並非路口而係超過路口約6 公尺處，然而，證人楊
      隆於偵訊中證稱：伊快到巷口時有看見被告，伊就閃避被
      告之機車，但並未閃過，伊原本騎在慢車道上，後來閃避
      時有偏到快車道，然後就被撞到等語，楊隆所騎乘機車既
      係經過閃避之過程始發生擦撞，則撞擊位置偏離路口相當
      之距離亦屬正常，尚無從為有利被告之認定。再者，就兩
      車撞擊位置而言，被告於事發當日警詢（即談話紀錄表）
      自稱撞擊之部位為其機車左側，而證人楊隆、甲○○則證
      稱撞擊位置為其機車右側，此核與卷附道路交通事故調查
      報告表及車損相片所示相符，倘若如被告所辯，楊隆係從
      後追撞被告之機車，則車損應分別發生在雙方之車頭及車
      尾處較為合理，如依證人所述係閃避不及而發生擦撞，則
      與前述車損情形較為相合，是被告所辯尚不足採。另參以
      被告於警詢（即談話紀錄表）自承右轉中正路時沒有停等
      ，益見其行經該路口時並未暫停讓幹線道車先行即貿然右
      轉甚明。
（二）按汽車行駛至無號誌之交岔路口，支線道車應暫停讓幹線
      道車先行，道路交通安全規則第102 條第1 項第2 款規定
      甚明，被告騎車自應遵守該規定。而觀諸卷附道路交通事
      故調查報告表所示，事發當時天候晴朗，有日間自然光線
      ，路面為乾燥、無缺陷、無障礙物之柏油路面，視距良好
      ，依其情形應無不能注意之情事，卻疏未注意貿然右轉，
      發生車禍，使甲○○受有傷害，被告對於本件交通事故之
      發生應有過失，其過失行為與甲○○所受傷害間，應具有
      相當因果關係。本件經送鑑定結果，亦認被告騎車於支線
      右轉未讓幹線道車先行為肇事之原因，此有臺灣省高屏澎
      區車輛行車事故鑑定委員會96年4 月10日高屏澎鑑字第96
      0171號函送鑑定意見書附卷可稽（至於鑑定意見認楊隆亦
      有騎車未注意車前狀況之肇事次因部分，依卷內事證則尚
      不足認定，附此敘明）。綜據上述，本件事證明確，被告
      犯行應堪認定。
三、按行為後法律有變更者，適用行為時之法律，但行為後之法
    律有利於行為人者，適用最有利於行為人之法律，刑法第2
    條第1 項定有明文。又新舊法比較時，應就罪刑有關之共犯
    、未遂犯、連續犯、牽連犯、結合犯以及累犯加重、自首減
    輕、暨其他法定加減原因、與加減例等一切情形，綜其全部
    之結果，而為比較，再適用有利於行為人之法律處斷，且應
    就罪刑有關之一切情形，比較其全部之結果，而為整個之適
    用，不能割裂而分別適用有利益之條文，最高法院24年度上
    字第4634號、27年度上字第2615號判例業已明揭其旨。就本
    件被告所犯刑法第284 條第1 項前段過失傷害罪之罰金刑而
    言，95年6 月14日修正公布之刑法施行法第1 條之1 將其貨
    幣單位及提高額度另作規定，取代原罰金罰鍰提高標準條例
    第1 條前段規定之適用，換算數額結果與舊法固然並無不同
    ，然刑法於95年7 月1 日修正施行前之第33條第5 款原規定
    罰金刑為銀元1 元以上，亦即新臺幣3 元以上，修正後該條
    款則將罰金刑提高為新臺幣1,000 元以上，並以百元計算之
    ，核諸刑法第35條所規定刑之輕重比較標準，該罪之刑度應
    以行為時之法律規定較有利於被告。其次，被告前因違反毒
    品危害防制條例案件，分別經本院判處有期徒刑1 年、1 年
    2 月確定，入監執行後於94年10月14日縮刑假釋付保護管束
    出監，嗣於95年2 月13日期滿未經撤銷以已執行論，此有臺
    灣高等法院被告前案紀錄表附卷可稽，而本件過失傷害案雖
    係被告於前案執行完畢後5 年內所犯，然係基於過失而非故
    意所犯，依修正前刑法第47條規定構成累犯而應加重其刑，
    依修正後刑法第47條規定則不構成累犯而毋庸加重其刑，相
    較之下以新法較有利於被告。經綜合比較結果，舊法雖在罰
    金刑部分有利於被告，然本件並未科處罰金刑，是仍以新法
    對於被告較為有利，依刑法第2 條第1 項後段規定應適用新
    法。
四、核被告所為，係犯刑法第284 條第1 項前段過失傷害罪。茲
    審酌被告行車疏未注意遵守交通規則而肇事，導致他人身體
    受到左腕外傷性關節鬆脫、頭暈微失憶疑腦震盪後遺症及肩
    頸部挫傷之傷害，復未坦然認錯表現悔意，亦未與告訴人達
    成和解，犯後態度非佳，以及其犯罪之手段、所生損害、違
    規情節輕重、公訴檢察官具體求處有期徒刑3 月等一切情狀
    ，量處如主文所示之刑，並依中華民國96年罪犯減刑條例第
    2 條第1 項第3 款規定，減其刑期2 分之1 （被告犯罪在96
    年4 月24日以前，且非該條例第3 條所列不予減刑之情形，
    是應依該條例第2 條第1 項第3 款規定，減其刑期2 分之1
    ），另依舊法諭知易科罰金之折算標準，以資懲儆（本件被
    告行為時之刑法第41條第1 項前段原規定：「犯最重本刑為
    5 年以下有期徒刑以下之刑之罪，而受6 個月以下有期徒刑
    或拘役之宣告，因身體、教育、職業、家庭之關係或其他正
    當事由，執行顯有困難者，得以1 元以上3 元以下折算1 日
    ，易科罰金」，且罰金罰鍰提高標準條例第2 條規定，折算
    標準就其原定數額提高為100 倍折算1 日，亦即，被告行為
    時之易科罰金折算標準，係以銀元100 元以上300 元以下折
    算1 日，經折算為新臺幣後，應以新臺幣300 元以上900 元
    以下折算為1 日，而被告行為後於95年7 月1 日修正施行之
    刑法第41條第1 項前段則規定：「犯最重本刑為5 年以下有
    期徒刑以下之刑之罪，而受6 個月以下有期徒刑或拘役之宣
    告者，得以新臺幣1 千元、2 千元或3 千元折算1 日，易科
    罰金」，同日修正施行之罰金罰鍰提高標準條例亦將第2 條
    規定刪除，比較結果以95年7 月1 日修正施行前之易科罰金
    折算標準較有利於被告，是應依刑法第2 條第1 項前段規定
    適用舊法諭知易科罰金之折算標準）。
據上論斷，應依刑事訴訟法第299 條第1 項前段，刑法第2 條第
1 項、第284 條第1 項前段、修正前第41條第1 項前段，刑法施
行法第1 條之1 ，罰金罰鍰提高標準條例修正前第2 條，現行法
規所定貨幣單位折算新臺幣條例第2 條，中華民國96年罪犯減刑
條例第2 條第1 項第3 款、第7 條、第9 條，判決如主文。
本案經檢察官陳思睿到庭執行職務。
中　　華　　民　　國　　96　　年  　8     月　  30　  日
                            交通法庭  法　官   譚德周
以上正本證明與原本無異。
如不服本判決應於收受本判決後10日內向本院提出上訴書狀，並
應敘述具體理由，如未敘述上訴理由者，應於上訴期間屆滿後20
日內補提理由書狀於本院（均須按他造當事人之人數附繕本）「
切勿逕送上級法院」。
中　　華　　民　　國　　96　　年　　8 　　月　　31　　日
　　　　　　　　　　　　　　　　　    書記官   林雅婷
附錄法條：
中華民國刑法第284條第1項前段（過失傷害罪）
因過失傷害人者，處 6 月以下有期徒刑、拘役或 5 百元以下罰
金。
